【裁判字號】    95,訴,1504
【裁判日期】    950913
【裁判案由】    強盜等
【裁判全文】
臺灣板橋地方法院刑事判決              95年度訴字第1504號
公  訴  人  臺灣板橋地方法院檢察署檢察官
被      告  丙○○
指定辯護人  本院公設辯護人乙○○
被      告  丁○○
指定辯護人  黃啟逢律師
上列被告因強盜等案件，經檢察官提起公訴（95年度偵字第7183
號），本院判決如下：
    主  文
丙○○、丁○○共同連續意圖為自己不法之所有，攜帶兇器，以
脅迫至使不能抗拒，而取他人之物，丙○○處有期徒刑柒年陸月
，丁○○處有期徒刑柒年貳月。
扣案仿COLT廠CALIBER25 型半自動手槍換裝土造金屬槍管改造之
改造手槍壹支（無彈匣，槍枝管制編號：0000000000號）、口罩
壹副，均沒收。
    事  實
一、丙○○於民國95年3 月27日晚間，與丁○○在臺北縣某處舞
    廳飲酒，丙○○更服用一粒眠、搖頭丸等藥物。翌日清晨，
    真實姓名不詳自稱「周昱宏」之成年男子，駕駛不詳車號之
    自用小客車，載丙○○、丁○○返家。95年3 月28日7 時42
    分許，途經臺北縣中和市○○路加油站，「周昱宏」欲停靠
    加油，丙○○因服藥後精神亢奮（未達心神喪失或精神耗弱
    程度），表示欲至對面超商行搶，「周昱宏」竟交付可發射
    子彈具有殺傷力之仿COLT廠CALIBER25 型半自動手槍製造之
    槍枝換裝土造金屬槍管改造而成之改造手槍1 支（槍枝管制
    編號：0000000000號），向丙○○表示「要搶就拿槍去搶」
    等語，丙○○明知可發射金屬或子彈具有殺傷力之手槍，非
    經主管機關許可不得持有，竟收受該槍枝後，復拿取車上不
    知何人所有之手套2 副，朝臺北縣中和市○○路101 號之「
    福客多超商」走去。丁○○見狀亦下車追至丙○○身旁，本
    欲攔阻，但丙○○遞給丁○○手套1 副後，自行戴上口罩、
    手套即進入該超商，並於超商內向丁○○招手喊「進來」，
    丁○○見狀，明知丙○○攜帶改造手槍進入該超商，竟即戴
    上手套後進入該超商，2 人本於意圖為自己不法所有之犯意
    聯絡，以上開具殺傷力之改造槍枝為工具，由丙○○取出前
    開手槍指向店員，並嚇稱：「搶劫」等語，脅迫店員甲○○
    至收銀機前並喝令其把收銀機打開，甲○○不能抗拒，丙○○即將收銀機打開，並動手搜刮收銀機內之千元紙鈔2 張及
    百元紙鈔（張數不詳），得手後交予丁○○，丁○○則自進
    入後即站在櫃台前張望把風，並為丙○○收妥藏放強盜得手
    之財物。又丙○○強盜得手上開紙鈔後，仍覺不足，又動手
    翻動收銀機下方之櫃子，而從櫃子抽屜內取出數捆以塑膠膜
    包裝之硬幣（詳細數目不詳），並置放於櫃台上，丁○○又
    將丙○○取出之硬幣收妥後放於其背心口袋內（共計強盜得
    手財物5,344 元）。2 人得手後，即步出超商店門，逃跑至
    臺北縣中和市○○路75巷口時，搭上車牌號碼為7D-505號營
    業小客車，並要求司機林萬力前往臺北市萬華區。嗣於行經
    臺北縣中和市○○路與中正路口時，丁○○與丙○○向林萬
    力表示要下車，丁○○並提議將前開強盜而來之硬幣兌換成
    紙鈔，嗣2 人臺北縣中和市○○路872 號之統一超商內，向
    店員換取紙鈔之際，因林萬力發覺形跡可疑，於丙○○及丁○○下車後，隨即報警處理，而於同日8 時20分許，在前開
    統一便利超商前查獲丙○○及丁○○2 人，並當場從丁○○
    、丙○○身上起獲贓款5,105 元（部分強盜得手財物已用於
    支付車資及購物所用）、白色手套2 副、黑色口罩1 個等物
    ，以及前開改造手槍1 支。
二、案經臺北縣政府警察局中和分局報請臺灣板橋地方法院檢察
    署檢察官偵查起訴。
    理  由
一、本件檢察官提出之證據，包括證人甲○○、林萬力之證述，
    被告及辯護人並無證據能力之爭執，依刑事訴訟法第159 條
    之5 規定，可認上開審判外陳述有證據能力。另扣案槍枝為
    警方依法查扣，並送請鑑定機關為鑑定；扣案監視錄影帶，
    亦經被告在場時勘驗其內容，並有翻拍照片附卷為佐，是上
    開證據均經合法調取、並由兩造於審判中辯論證明力，上開
    證據均認有證據能力，合先敘明。
二、訊據被告丙○○坦承犯行不諱，被告丁○○雖亦不否認犯行
    ，惟辯稱：伊本來是要攔阻丙○○進入超商，但丙○○反過
    來脅迫伊共同進入超商犯案，伊迫於無奈而與之共犯，伊雖
    然有反悔的意思，但擔心丙○○對伊不利，不敢中途跑掉，
    伊並無犯罪之本意云云。經查：
  (一)95年3 月28日7 時42分許，被告丙○○持具有殺傷力之仿
    COLT廠CALIBER25 型半自動手槍製造之槍枝換裝土造金屬槍
    管改造而成之改造手槍1 支（槍枝管制編號：0000000000號
    ），進入臺北縣中和市○○路101 號之「福客多超商」，被
    告丙○○於超商內向被告丁○○招手喊「進來」後，被告丁○○亦進入該超商，被告丙○○即取出手槍指向店員，並嚇
    稱：「搶劫」等語，脅迫甲○○至收銀機前將收銀機打開，
    甲○○不能抗拒，被告丙○○即動手搜刮收銀機內之千元紙
    鈔2 張及百元紙鈔（張數不詳），交由被告丁○○；被告丙○○又動手翻動收銀機下方之櫃子，從櫃子抽屜內取出數捆
    以塑膠膜包裝之硬幣置放於櫃台上，被告丁○○即主動將前
    開硬幣收放於其背心口袋內，共計強盜得手財物5,344 元，
    此據證人甲○○證述在卷，且經檢察官勘驗錄影帶，確認被
    告等強盜之經過無誤。
  (二)被告丙○○對上開強盜犯行均坦承不諱，被告丁○○則辯稱
    係受被告丙○○所脅迫，始共同為上開強盜犯行云云。然由
    勘驗錄影帶內容觀察，並未見到被告丙○○有何威脅被告丁○○之舉動，且被告丙○○進入超商後，對外招手並喊「進
    來」，被告丁○○即進入超商（見本院95年7 月6 日勘驗筆
    錄），顯非受被告丙○○之挾持或脅迫而進入；又被告丁○○進入超商後，除接手被告丙○○劫得之財物，更主動將丙○○放在櫃檯上之硬幣藏放於口袋；另被告丙○○蹲下尋找
    櫃檯內財物時，被告丁○○亦未趁機逃去，反而對外張望把
    風，足見被告丁○○所辯受丙○○脅迫云云，並不實在。況
    被告丁○○與丙○○於強盜得手後，搭乘計程車逃逸，在計
    程車上，2 人為下車之地點及錢的事情爭吵，除據被告2 人
    詳陳在卷外，復經計程車司機林萬力證述明確（見偵查卷第
    75頁），且證人林萬力復證稱：穿背心之人（丁○○）對胖
    胖之人（丙○○）說要將硬幣換成鈔票等語（見同前筆錄）
    ，則衡以常情，若被告丁○○畏懼丙○○持槍，不得已始參
    與上開犯行，其豈敢為換錢之事及下車之地點與被告丙○○
    爭吵？又被告丁○○如非本於自主意思參與共同強盜之犯行
    ，為何又提議如何處分贓款，而非逕交由被告丙○○處置？
    顯見被告丁○○所辯其自由意志受壓迫等情，僅為卸責之詞
    ，不足採信。
  (三)又本件係被告丁○○、丙○○於逃逸之際，在計程車上談論
    下車地點及處分贓款等情，司機林萬力發覺有異，於被告2
    人下車至超商兌換錢幣時，報警處理，當場自被告2 人身上
    查扣贓款5,105 元（部分使用於車資及購買物品）及白色手
    套2 副、黑色口罩1 個及改造手槍1 支，當時被告2 人即坦
    承強盜之事。且被告丙○○於警詢時，即對強盜之過程交代
    明確。又由被告丙○○在超商內行搶時，動作迅速，言行並
    無遲滯，其判斷能力顯未受藥物所影響，足見其雖表示當日
    有服用一粒眠、搖頭丸等藥物，但其行止、言語均控制如常
    ，並未因此達於心神喪失或精神耗弱之程度。至於被告丁○○於警詢時雖又推稱係受被告丙○○之脅迫云云，但由客觀
    事證顯示，被告丁○○在超商內不斷對外張望把風，且主動
    接手財物後放置於自己口袋內，且2 人在計程車上更曾爭吵
    ，顯見被告丁○○於行為過程中，均保持自主意思。縱被告
    丁○○為本件犯行之動機係因為害怕被告丙○○持有槍枝，
    惟被告丁○○並未因受強制而失去自主性，其以自己參與犯
    行之意為部分行為之分擔，仍應以共同正犯論之，被告2 人
    之強盜犯行，堪以認定。
  (四)另本件被告丙○○所持有供被告等共同強盜所用之改造槍枝
    ，經送請內政部警政署刑事警察局鑑定，認該扣案槍枝為仿
    COLT廠CALIBER25 型半自動手槍製造之槍枝換裝土造金屬槍
    管改造而成之改造手槍（無彈匣，槍枝管制編號：00000000
    00號），機械性能良好，可供擊發適用子彈，具有殺傷力，
    有該局95年5 月8 日刑鑑字第0950046566號鑑定書在卷可稽
    。綜上事證，足認被告丙○○持有上開改造手槍，復與被告
    丁○○以上開手槍為兇器，以脅迫使被害人不能抗拒而強盜
    財物之犯行明確，應依法論處。
三、被告丙○○攜帶其所持有，客觀上足供兇器使用之槍枝，進
    入「福客多超商」強盜財物，被告丁○○則明知被告丙○○
    使用上開槍枝脅迫被害人，竟基於共同犯意為被告丙○○把
    風，且拿取、藏放財物，足見被告2 人就持有具殺傷力手槍
    、強盜之犯行已形成共犯結構，是核被告丙○○、丁○○所
    為，均係犯槍砲彈藥刀械管制條例第8 條第4 項之持有手槍
    罪、刑法第330 條第1 項之加重強盜罪，被告2 人間，就前
    開犯行有犯意聯絡及行為分擔，應論以共同正犯。又被告等
    行為後，刑法第55條前段業經修正刪除，於95年7 月1 日施
    行，依修正前刑法第55條前段規定，因被告等係以扣案之手
    槍做為強盜之工具，是被告等所犯持有改造手槍罪、加重強
    盜罪，具有手段、目的之牽連關係，可從一重之加重強盜罪
    處斷。而依修正後刑法刪除第55條前段之結果，被告等上開
    2 犯行，應分論併罰，比較修正前後刑法，應以修正前之刑
    法有利於被告，故本件即應適用修正前刑法規定，就被告等
    所犯槍砲彈藥刀械管制條例第8 條第4 項之持有手槍罪、刑
    法第330 條第1 項之加重強盜罪，依修正前刑法第55條前段
    之規定，從一重之加重強盜罪處斷。檢察官起訴意旨就被告
    丁○○部分，雖僅論以加重強盜罪部分，惟被告丁○○明知
    被告丙○○以上開槍枝為強盜之工具，猶參與其加重強盜之
    犯行，對於被告丙○○持有具殺傷力手槍以強盜之整體犯行
    ，被告丁○○均係以自己犯罪之意思為一部行為分擔，故被
    告丁○○就持有槍枝部分，仍應負以正犯之責，而此部分既
    與起訴之加重強盜罪部分有牽連犯之裁判上一罪關係，為起
    訴效力所及，本院自得擴張併予審究。
四、爰審酌被告等年紀尚輕，竟持管制槍枝明目張膽於白天進入
    超商犯案，無視法紀，其行為對社會治安造成莫大危害，且
    被告丁○○並於犯後推卸責任，毫無悔意。惟斟酌本件犯行
    起於被告丙○○之提議，且被告丁○○僅在旁把風、接手財
    物，情節較輕，並酌以被告等前科素行（見臺灣高等法院被
    告前案紀錄表）、犯罪目的、危害程度等一切情狀，各量處
    如主文所示之刑。又被告等行為後，刑法關於沒收之規定雖
    有修正，惟本院就被告等犯行所應適用之法律，業已比較後
    選擇適用修正前刑法，而沒收僅為從刑，基於法律整體適用
    之原則，就沒收部分亦應逕適用修正前刑法規定（最高法院
    90 年 度臺上字第4526號判決要旨參照）。是就扣案之改造
    手槍1 支（槍枝管制編號：0000000000號），為違禁物，經
    鑑定明確，不問屬犯人與否，應依修正前刑法第38條第1 項
    第1 款規定宣告沒收。扣案之口罩1 個，為被告丙○○所有
    供犯本件強盜罪所用，應依修正前刑法第38條第1 項第2 款
    規定宣告沒收。至於扣案之手套2 副，為被告丙○○取自「
    周昱宏」車上，不能認定為被告等所有之物，是不另為沒收
    之宣告，附此敘明。
據上論斷，應依刑事訴訟法第299 條第1 項前段，槍砲彈藥刀械
管制條例第8 條第4 項、刑法第11條前段、第2 條第1 項前段、
修正前刑法28條、第330 條第1 項、第55條、第38條第1 項第1
款、第2 款，判決如主文。
本案經檢察官鄧媛到庭執行職務。
中    華    民    國    95    年    9     月    13    日
                  刑事第十二庭  審判長法  官    徐蘭萍
                                      法  官    林淑婷
                                      法  官    林漢強
上正本證明與原本無異
如不服本判決應於送達後10日內向本院提出上訴狀
                                      書記官    曾千庭
中    華    民    國    95    年    9     月    13    日
附錄本案論罪科刑法條全文：
槍砲彈藥刀械管制條例第8條
未經許可，製造、販賣或運輸鋼筆槍、瓦斯槍、麻醉槍、獵槍、
空氣槍或第四條第一項第一款所定其他可發射金屬或子彈具有殺
傷力之各式槍砲者，處無期徒刑或五年以上有期徒刑，併科新臺
幣一千萬元以下罰金。
未經許可，轉讓、出租或出借前項所列槍枝者，處五年以上有期
徒刑，併科新臺幣一千萬元以下罰金。
意圖供自己或他人犯罪之用，而犯前二項之罪者，處無期徒刑或
七年以上有期徒刑，併科新臺幣一千萬元以下罰金。
未經許可，持有、寄藏或意圖販賣而陳列第一項所列槍枝者，處
三年以上十年以下有期徒刑，併科新臺幣七百萬元以下罰金。
第一項至第三項之未遂犯罰之。
刑法第330條
犯強盜罪而有第三百二十一條第一項各款情形之一者，處七年以
上有期徒刑。
前項之未遂犯罰之。


司法院資訊處製作；財團法人民間司法改革基金會備份。
